【裁判字號】    89,訴更,8
【裁判日期】    900313
【裁判案由】    毒品危害防制條例
【裁判全文】
臺灣高雄地方法院刑事判決                            八十九年度訴更字第八號
    公  訴  人  臺灣高雄地方法院檢察署檢察官
    被      告  甲○○
右列被告因違反毒品危害防制條例案件，經檢察官提起公訴（八十九年度毒偵字第三
六八○號），前經本院判決公訴不受理（八十九年度訴字第一五八三號），嗣經檢察
官提起上訴，由台灣高等法院高雄分院（八十九年度上訴字第一四四八號）將原判決
撤銷發回本院重新審理，復經檢察官移送併辦（八十九年度毒偵字第七九九六號），
本院判決如左：
    主  文
甲○○連續施用第一級毒品，處有期徒刑玖月。
附表所示之物均沒收。
    事  實
一、甲○○前於民國八十七年間，因施用毒品案件，經臺灣高雄地方法院檢察署（以
    下簡稱高雄地檢署）檢察官聲請，由臺灣高雄地方法院（以下簡稱本院）以八十
    七年度毒聲字第三八八二號裁定送觀察、勒戒後，認無繼續施用毒品之傾向，由
    高雄地檢署檢察官以八十七年度偵字第二七二八六號為不起訴處分確定。嗣甲○
    ○復基於概括之犯意，自八十八年五月下旬某日起至八十八年七月二十日止，連
    續在其位於高雄縣湖內鄉○○村○○路一三號住宅處，將第一級毒品海洛因摻於
    礦泉水後以針筒注射之方式施用海洛因，再經本院以八十八年度毒聲字第五一九
    三號裁定送觀察、勒戒後，認有繼續施用毒品傾向，經檢察官聲請而依本院八十
    八年度毒聲字第六○八二號裁定將其送強制戒治，並經檢察官提起公訴，由本院
    以八十八年度訴字第一六一五號刑事判決判處有期徒刑九月，嗣於八十九年四月
    三日確定；嗣再經檢察官聲請，依本院以八十九年度毒聲字第四八號裁定停止戒
    治，所餘戒治期間付保護管束（八十九年一月十八日出所）。詎甲○○仍不知悔
    改，竟另行起意而基於施用海洛因之概括犯意，於八十九年四月二十四日某時與
    同年七月四日某時【均於前案判決確定後，而於保護管束期間中】，在不詳地點
    ，連續以前開方式施用海洛因各一次，嗣為警於同年四月二十五日下午三時許，
    通知其至高雄地檢署採尿送驗後發現（以上簡稱第一次為警查獲），復為警於同
    年七月五日晚間九時四十分許，在其前址住處查獲，並扣得如附表所示之夾鏈袋
    二個、注射針筒二支（以上簡稱第二次為警查獲）。而因甲○○於保護管束期間
    有前開再度施用毒品之犯行，違反保護管束之情節重大，業經本院以八十九年度
    毒聲字第五四六六號裁定撤銷停止戒治之裁定。
三、案經高雄地檢署檢察官自動簽分偵查起訴（八十九年度毒偵字第三六八○號），
    及高雄縣警察局湖內分局移送該署檢察官後移送併辦（八十九年度毒偵字第七九
    九六號）。
    理  由
一、訊據被告甲○○對於其在右揭時地二次施用第一級毒品海洛因之事實均坦承不諱
    ，而其先後兩次為警查獲時所採尿液經檢驗之結果，就嗎啡項目均呈陽性反應等
    情，有台灣檢驗科技股份有限公司之濫用藥物尿液檢驗報告，與高雄縣衛生局出
    具之尿液檢驗報告書各一紙在卷可參（分別附於八十九年毒偵字第三六八Ｏ號，
    與八十九年毒偵字第四七四一號之偵查卷內），而其第二次為警查獲時，並有如
    附表所示之被告所有供施用海洛因所用之物品扣案可稽。再查，被告前於八十七
    年間，因施用毒品案件，經高雄地檢署檢察官聲請，由本院以八十七年度毒聲字
    第三八八二號裁定送觀察、勒戒後，認無繼續施用毒品之傾向，由檢察官以八十
    七年度偵字第二七二八六號為不起訴處分確定。嗣甲○○復因自八十八年五月下
    旬某日起至八十八年七月二十日止，有連續施用海洛因之犯行，再經本院以八十
    八年度毒聲字第五一九三號裁定送觀察、勒戒後，認有繼續施用毒品傾向，經檢
    察官聲請而依本院八十八年度毒聲字第六○八二號裁定將其送強制戒治，並經檢
    察官提起公訴，由本院以八十八年度訴字第一六一五號刑事判決判處有期徒刑九
    月，嗣於八十九年四月三日確定，以上有前開高雄地檢署檢察官不起訴處分書一
    紙，本院之各該裁定及八十八年度訴字第一六一五號刑事判決書各一份，及台灣
    高雄地方法院檢察署刑案資料查註紀錄表、本院被告院內索引卡紀錄表及台灣高
    等法院被告全國前案紀錄表各一紙可參。綜上所述，本案事證明確，被告之右揭
    犯行堪以認定。
二、按，被告初次犯施用毒品犯行，固得依毒品危害防制條例第二十條第二項規定，
    經觀察勒戒後，無繼續施用毒品者，由檢察官不起訴處分；然一旦不起訴處分後
    五年內「再犯」（即第二次犯）施用毒品犯行，即屬予以自新機會後五年內再犯
    ，移送檢察官後，其初步處理方式，依毒品危害防制條例第二十條第三項規定，
    應即由檢察官聲請法院裁定觀察勒戒，若有繼續施用毒品傾向，其處理方式則尋
    雙軌制，即一方面依一般刑事訴訟程序，並兼仿刑法第八十八條第二項之規定，
    在刑之執行前或管訓處分前，先令入戒治處所施以強制戒治，兼收刑罰及保安處
    分之雙重功能，此時若在「再犯雙軌處分」進行中，再犯同一施用毒品犯行，顯
    非原「再犯」規定之範疇，此時立法者，依被告迭（三次以上）為犯同一施用毒
    品行為之客觀事實，逕認有施用毒品傾向，毋庸如「再犯」之規定需先經觀察勒
    戒程序，視有無繼續施用毒品傾向，方決定是否進行雙軌處分之意旨甚為明顯，
    換言之，此時即可（不經觀察勒戒）逕由檢察官聲請法院裁定「先（於刑之執行
    前）」令入戒治處所施以強制戒治，是前開「再犯」以外之以後再次所犯（第三
    次以後）施用毒品犯行，即屬所謂之「三犯以上」，此時仍排除毒品危害防制條
    例第二十條第二項規定之適用，即仍應進行如再犯階段之「三犯以上雙軌（刑罰
    及保安處分）處分」，唯就一般刑事訴訟程序言之，因前案已起訴繫屬法院中，
    如若三犯以上之施用毒品犯行與該已起訴之前案間有連續犯裁判上一罪關係，其
    犯行時間若係於前案判決確定既判力發生前，原則上應為前案起訴效力所及，應
    速移送前案繫屬之法院併案審理方式處理之，如若三犯以上之時間係於前案判決
    確定既判力發生後所犯，自已非前案判決效力範圍所及，自應另行起訴，至該另
    軌（即強制戒治保安處分）之進行，聲請法院強制戒治裁定及（若該三犯以上係
    在前案另軌強制戒治停止執行付保護管束期間所犯）聲請法院裁定撤銷原停止戒
    治裁定，擇一為之抑或同時為之再行合併執行，俱屬另一問題，與檢察官之進行
    另軌（即刑罰）訴追並無關係，合先敘明。
三、是以被告甲○○於停止戒治期間復為右揭施用毒品犯行，核其所為，係犯毒品危
    害防制條例第十條第一項之施用第一級毒品罪。其施用第一級毒品海洛因之行為
    前，均非法持有毒品海洛因之行為，本應論以連續持有第一級毒品罪，惟其於持
    有後進而施用，持有之低度行為應為施用之高度行為所吸收，不另論罪。又被告
    先後二次施用第一級毒品之行為，乃時間緊接，手法相同，觸犯構成要件相同之
    罪，顯係基於概括犯意反覆為之，為連續犯，應依刑法第五十六條規定論以一罪
    ，並加重其刑。至公訴意旨雖未敘及被告於八十九年七月四日某時施用第一級毒
    品海洛因之犯行（即移送併辦部分），惟此部分既與已經起訴之部分有連續犯之
  裁判上一罪關係，本院自得併予審究，附此敘明。爰審酌被告前有多次施用毒品
    前科（均尚不構成累犯之前科），已如前述，素行非佳，而於停止戒治付保護管
    束期間，竟未生警悟之心，猶犯本件罪行，顯見被告之意志力不堅，惟考量施用
    毒品乃自我殘害之行為，並未傷及他人，又犯罪後坦承所有犯行等一切情狀，酌
    量處如主文所示之刑。扣案如附表所示之物品，均為被告所有供施用毒品所用之
    物，業據被告陳明在卷，爰依第三十八條第一項第二款規定併予宣告沒收。
據上論斷，應依刑事訴訟法第二百九十九條第一項前段，毒品危害防制條例第十條第
一項，刑法第十一條前段，第五十六條，第三十八條第一項第二款，判決如主文。
本案經檢察官葉清財到庭執行職務。
中      華      民      國      九十      年      三      月    十三    日
                                  臺灣高雄地方法院刑事第六庭
                                          法  官  周  玉  群
右正本證明與原本無異。
如不服本判決，應於判決送達後十日內，向本院提出上訴狀。
                                書記官    黃英彥
中      華      民      國      九十      年      三  月    十四    日
附表：
┌──┬────┬───┐
│編號│扣案物品│數量  │
├──┼────┼───┤
│一  │夾鏈袋  │二個  │
├──┼────┼───┤
│二  │注射針筒│二支  │
└──┴────┴───┘
附錄本判決論罪之法條：
毒品危害防制條例第十條第一項：
施用第一級毒品者，處六月以上五年以下有期徒刑。


司法院資訊處製作；財團法人民間司法改革基金會備份。
